臺灣臺中地方法院刑事判決
110年度簡字第1179號
公  訴  人  臺灣臺中地方檢察署檢察官
被      告  林玉芬


上列被告因詐欺案件，經檢察官提起公訴（110年度偵字第15766
號），因被告自白犯罪，本院認宜以簡易判決處刑（110年度易
字第1979號），逕以簡易判決處刑如下： 
    主    文
林玉芬幫助犯詐欺取財罪，處拘役伍拾日，如易科罰金，以新臺
幣壹仟元折算壹日。緩刑肆年，應於緩刑期間內依民國一一○年
十月二十九日本院調解程序筆錄（即附件）所載條件，向告訴人
李佩紜支付損害賠償。
    犯罪事實及理由
一、本件犯罪事實及證據，除檢察官起訴書犯罪事實欄一第15行
    關於「9萬9989元」之記載，應更正為「9萬9986元」；另補
    充證據：「被告林玉芬於本院準備程序時之自白」外，餘均
    引用檢察官起訴書（如附件一）之記載。
二、論罪科刑
(一)核被告所為，係犯刑法第30條第1項前段、第339條第1項之
    幫助詐欺取財罪。又被告所為係幫助犯，爰依刑法第30條第
    2項之規定，按正犯之刑減輕之。
(二)爰以被告之責任為基礎，審酌：（一）被告於本案犯罪前未
    有犯罪紀錄之素行情形，有臺灣高等法院被告前案紀錄表在
    卷可參。（二）被告提供上開帳戶供不法犯罪集團使用，不
    僅造成執法機關不易查緝犯罪行為人，嚴重危害社會治安，
    助長社會犯罪風氣，更造成告訴人求償上之困難，行為殊值
    非難。（三）被告坦承犯行，並已與告訴人李佩紜成立調解
    之犯後態度。（四）被告自陳之智識程度，家庭經濟狀況（
    見偵卷第11頁警詢筆錄）暨所生實害情形等一切情狀，量處
    如主文所示之刑，並諭知易科罰金之折算標準。
(三)又被告未曾因故意犯罪遭法院判處有期徒刑，並坦承犯行，
    且已與告訴人成立調解，是其經此偵審科刑程序後，應知警
    惕而無再犯之虞，故本院認所宣告之刑以暫不執行為適當，
    爰依刑法第74條第1項第1款規定，併予宣告緩刑4年，以啟
    自新。惟為確保被告於緩刑期間，能按調解條件履行，以確
    實收緩刑之功效，爰依同條第2項第3款之規定，命被告應於
    緩刑期間內，依附件所示本院調解程序筆錄所載條件支付損
    害賠償。另按刑法第75條之1第1項第4款規定，被告違反本
    院所定上開命依約支付損害賠償之事項情節重大，足認原宣
    告之緩刑難收其預期效果，而有執行刑罰之必要者，得撤銷
    其緩刑之宣告，附此敘明。
三、依刑事訴訟法第449條第2項、第3項、第454條第2項，刑法
    第30條第1項前段、第2項、第339條第1項、第41條第1項前
    段、第74條第1項第1款、第2項第3款，刑法施行法第1條之1
    第1項，逕以簡易判決處刑如主文。  
四、如不服本判決，應自收受送達之翌日起20日內向本院提出上
    訴狀，上訴於本院第二審合議庭(應敘述具體理由並附繕本)
    。
中    華    民    國   110    年    11      月  16    日
                  刑事第二庭    法  官  王振佑
以上正本證明與原本無異。
告訴人或被害人如不服判決，應備理由具狀向檢察官請求上訴，
上訴期間之計算，以檢察官收受判決正本之日起算。
                                 書記官  王淑燕
　　　　　　　　　　　　　　　　
中　　華　　民　　國　　110 　年　　11　　月　　16　　日
附件：
民國110年10月29日本院調解程序筆錄。
附錄論罪科刑法條全文：
中華民國刑法第30條
幫助他人實行犯罪行為者，為幫助犯。雖他人不知幫助之情者，
亦同。
幫助犯之處罰，得按正犯之刑減輕之。
中華民國刑法第339條
意圖為自己或第三人不法之所有，以詐術使人將本人或第三人之
物交付者，處五年以下有期徒刑、拘役或科或併科五十萬元以下
罰金。
以前項方法得財產上不法之利益或使第三人得之者，亦同。
前二項之未遂犯罰之。
附件一：
臺灣臺中地方檢察署檢察官起訴書          　          松股
                                    110年度偵字第15766號
　　被　　　告　林玉芬　女　40歲（民國00年00月00日生）
　　　　　　　　　　　　住臺中市○○區○○○路000巷0弄0
　　　　　　　　　　　　　號
　　　　　　　　　　　　國民身分證統一編號：Z000000000號
上列被告因詐欺案件，業經偵查終結，認應提起公訴，茲將犯罪
事實及證據並所犯法條分敘如下：
　　　　犯罪事實
一、林玉芬可預見將個人金融帳戶之金融卡、密碼交予身分不詳
    之成年人使用，可能以該金融帳戶遂行財產上犯罪之目的，
    竟不顧他人可能受害之危險，仍以縱若有人持以犯罪亦無違
    反其本意之幫助詐欺取財犯意，於民國109年12月2日晚間8
    時1分許之前某時，在不詳地點，以不詳方式，將其所申請
    使用之彰化銀行西屯分行000-00000000000000號帳戶金融卡
    及密碼，交付予身分不詳之成年人，致上開帳戶金融卡及密
    碼輾轉流入不詳詐騙集團成員手中，容任該詐騙集團利用上
    開帳戶作為詐財之人頭帳戶使用。嗣李佩紜於109年12月2日
    晚間6時許起，陸續接獲冒充網路偵查員等之來電，佯稱其
    先前購物匯款帳戶遭凍結，要求配合操作云云，致李佩紜陷
    於錯誤，於同日晚間8時1分許、8時4分許，依對方之指示分
    別以網路匯款新臺幣(下同)9萬9989元、4萬9688元至林玉芬
    之上開帳戶內。事後李佩紜查覺有異報警處理，為警循線查
    知上情。
二、案經李佩紜告訴暨桃園市政府警察局蘆竹分局報告偵辦。
　　　　證據並所犯法條
一、詢據被告林玉芬矢口否認有何上揭犯行，辯稱：伊109年6、
    7月間有去辦存摺、金融卡補發，使用約1個月左右，帳戶內
    只有幾百元，109年8月至12月間，伊存摺、金融卡都帶在身
    上，109年12月2日發現金融卡遺失，當天就去刷存摺，行員
    問伊有沒有把卡片交給他人，伊說沒有，行員就叫伊去報警
    ，當天伊就去報警，最後1次使用帳戶是報案前2、3天去存
    錢1000元，伊不承認幫助詐欺云云。經查：(一)被告所有之
    上開彰化銀行西屯分行帳戶，確係被告所申設使用，有客戶
    基本資料、存摺存款帳號資料及交易明細查詢各1份附卷可
    稽。又告訴人李佩紜因遭詐騙集團以上開手法施行詐騙，致
    陷於錯誤，而分別匯款2筆至被告上開帳戶內等情，亦據告
    訴人於警詢中指訴明確，並有高雄市政府警察局岡山分局赤
    崁派出所受理詐騙帳戶通報警示簡便格式表、內政部反詐騙
    案件紀錄表、金融機構聯防機制通報單等附卷可稽，足認被
    告之上開帳戶，確遭詐欺集團作為實施詐欺取財犯行之用無
    訛。(二)被告雖辯稱金融卡已遺失，且密碼紙條與卡片一起
    遺失等情，衡情詐騙使用之人頭帳戶，為避免匯入款項遭帳
    戶所有人提領，必先支付相當之對價而取得授權使用以降低
    風險，縱係拾獲他人遺失之金融卡及密碼，縱有抄寫密碼之
    紙條，亦無提供被害人匯款之可能，以排除上開之風險，如
    非被告主動提供帳戶，詐騙集團成員何能安心使用？又被告
    自稱甫於遺失報案當日之前2、3日曾存入款項1000元，此遺
    失金融卡前之最後1次使用帳戶，記憶理當鮮明，竟與交易
    明細資料不符，此有上開帳戶交易明細資料附卷足參，是被
    告上開所辯，顯為虛妄，不足採信。(三)另按刑法上所謂不
    確定故意，係指行為人對於構成犯罪之事實，預見其發生而
    其發生並不違背其本意，查現今一般人至銀行開設帳戶並非
    難事，如非供犯罪之非法使用，衡情應無置自己名義帳戶不
    用，而支付對價取得他人帳戶使用之必要，且金融卡應僅供
    自己使用，攸關個人債信甚為重要，若輕率交付或容任流入
    他人手中，極可能會被不法集團利用從事財產犯罪，被告業
    已成年，對此不能諉為不知，足見被告於交付上述金融卡及
    密碼時，主觀上應已預見可能將被該詐騙集團利用作為施行
    詐欺取財之工具，且若有人持以犯罪亦無違反其本意，顯然
    具有幫助詐欺取財之不確定故意至為灼然。又被告所為係參
    與詐欺取財罪構成要件以外之行為，且並無證據足認被告係
    以正犯而非以幫助犯之犯意參與上述犯罪，自不得遽為不利
    被告之認定，應認其所為僅屬幫助正犯遂行犯罪之行為。綜
    上所述，被告幫助他人詐欺取財之犯嫌，堪予認定。
二、核被告所為，係犯刑法第30條第1項前段、第339條第1項之
    幫助詐欺取財罪嫌，請依法論處。並請依同法第30條第2項
    規定，減輕其刑。被告交付同一帳戶之同一幫助詐欺取財行
    為，侵害數被害人之財產法益，為同種想像競合關係，請從
    一重處斷。
三、依刑事訴訟法第251條第1項提起公訴。
　　此　致
臺灣臺中地方法院　　　　　　　　　　　　　　
中　　華　　民　　國　 110　　年　　8 　　月　　30　　日
　　　　　　　　　　　　　　　檢察官　黃政揚
本件正本證明與原本無異
中　　華　　民　　國　 110　　年　　9 　　月　　8 　　日
    　　　　　　　　　　　　　書記官　胡莉苓
附錄本案所犯法條全文
中華民國刑法第30條
（幫助犯及其處罰）
幫助他人實行犯罪行為者，為幫助犯。雖他人不知幫助之情者，
亦同。
幫助犯之處罰，得按正犯之刑減輕之。
中華民國刑法第339條
（普通詐欺罪）
意圖為自己或第三人不法之所有，以詐術使人將本人或第三人之
物交付者，處 5 年以下有期徒刑、拘役或科或併科 50 萬元以
下罰金。
以前項方法得財產上不法之利益或使第三人得之者，亦同。
前二項之未遂犯罰之。